【裁判字號】    87,易,5198
【裁判日期】    890927
【裁判案由】    詐欺等
【裁判全文】
臺灣板橋地方法院刑事判決                       八十七年度易字第五一九八號
    公  訴  人  臺灣板橋地方法院檢察署檢察官
    被      告  戊○○
                丙○○
右列被告因詐欺等案件，經檢察官提起公訴（八十七年度偵字第四六○四號、第一三
九九四號)，本院判決如左：
    主      文
戊○○共同意圖為自己不法之所有，以詐術使人將本人之物交付，累犯，處有期徒刑
柒月。
丙○○共同意圖為自己不法之所有，以詐術使人將本人之物交付，處有期徒刑柒月。
    事      實
一、戊○○曾因違反麻醉藥品管理條例案件，經本院以八十二年度易第三八三八號刑
    事判決判處有期徒刑四月，於民國（下同）八十二年九月二十日判決確定，刑期
    起算日期為八十三年一月二日，指揮書執行完畢日期為同年四月二十九日，詎仍
    猶不知悔改，竟夥同丙○○及「王小龍」（確實年籍姓名不詳之成年男子）等人
    ，基於意圖為自己不法之所有及意圖不法利益之共同犯意聯絡，於八十六年八月
    十四日（起訴書誤載為九月一日），推由戊○○於桃園市縣○路上之「肯德基」
    速食店內，向設址於臺北市○○○路○段一七○號之北都汽車股份有限公司（下
    稱北都公司）之北松山營業所營業員乙○○（透過不知情之庚○○居中介紹），
    佯以動產擔保附條件買賣方式購買牌照號碼ＣＴ─八九四六號（車身號碼：ＩＮ
    ＸＢＢ０３Ｅ８ＶＺ５５３２７４）之ＴＯＹＯＴＡ廠牌ＣＯＲＯＬＬＡ  ＸＥ
    型自用小客車一部，為動產擔保交易之債務人，約定總價金新台幣（下同）六十
    六萬六千元，除頭期款十萬六千元外，餘款五十六萬元，自八十六年十月一日起
    至八十九年九月一日止，分三十六期給付，每月一期，每期二萬零八百一十一元
    ，標的物存放地點為臺北縣永和市○○路七○二巷五弄一號，在價金未付清之前
    ，標的物所有權仍屬於出賣人北都公司所有，買受人僅得依約占有使用，不得任
    意遷移、出賣、移轉或為其他處分。詎渠等於同年九月一日於北都公司陷於錯誤
    而委由庚○○於臺北市○○街某泡沫紅茶店交車而取得標的物之後，即由「王小
    龍」透過丙○○交付四萬五千元之報酬予戊○○，嗣並利用北都公司以郵寄向監
    理機關辦理動產擔保交易登記之間隙，隨即於同年月四日，將該車過戶移轉與甲
    ○○○（起訴書誤載為某蔡姓人士）。致生損害於債權人北都公司，嗣北都公司
    經臺灣省公路局臺北區監理所（目前已更名為交通部公路局臺北區監理所）通知
    該車已於同年九月四日辦理過戶而無法辦理動產擔保交易登記，且戊○○自同年
    十月一日第一期起，即拒絕繳納分期款（原供繳付第一期價金之支票〈票號：Ｃ
    Ｔ0000000號，發票人戊○○，面額：二萬零八百一十一元，付款人：臺
    新國際商業銀行城東分行，票載發票日：八十六年十月一日〉因存款不足而退票
    ），雖經北都公司屢次催繳，仍置若罔聞，北都公司始知受騙。
二、案經北都公司訴由臺灣板橋地方法院檢察署檢察官偵查起訴（戊○○部分）及自
    動檢舉偵查起訴（丙○○部分）。
    理      由
一、右揭事實業據被告戊○○坦承不諱，核與告訴代理人丁○○指訴及證人乙○○、
    顏明郎、己○○證述之情節相符，並有動產擔保交易附條件買賣契約書、動產擔
    保交易附條件買賣設定登記申請書正本、臺北區監理所辦理動保退件案說明書（
    附車籍資料）、被告戊○○簽發之支票及退票理由單（影本）各一紙、存證信函
    （影本）一份、臺新國際商業銀行八十七年三月十七日臺新城東字第八七○六九
    號函（附支票存款戶申請書暨往來約定書及戊○○之身分證等件影本各一份）、
    汽車車籍查詢表、汽（機）車過戶登記書、汽車新領牌照登記書等件在卷足憑；
    另訊據被告丙○○固坦承「王小龍」要伊找「人頭」買車，嗣伊即找戊○○，於
    交車時亦與被告戊○○同往，且與被告戊○○同去申辦開立支票存款帳戶，交車
    後「王小龍」叫伊拿四萬五千元交予被告戊○○等情，惟矢口否認有詐欺等違法
    犯行，辯稱：係「王小龍」說若有朋友缺錢時可以幫他介紹，伊並不知道有違法
    情事，此事均係由「王小龍」安排云云。然被告戊○○如何經被告丙○○介紹而
    佯充附條件買賣契約之買受人、於簽約時及交車時被告丙○○均偕同到場，並由
    被告丙○○陪同申請開立支票存款帳戶，事後並由被告丙○○交予報酬四萬五千
    元等節，業據被告戊○○供承已如上述，且有上開文件足資證明；雖被告丙○○
    尚執前詞置辯，惟查：自被告丙○○於簽約、交車、申辦支票等均偕同到場，足
    見被告丙○○參與此事程度之深，而其復自承因「王小龍」買車要伊找「人頭」
    出面，而事後交予被告戊○○報酬四萬五千元，則苟非知其涉及違法，則何不親
    自為簽約等事，而賺取該報酬，豈需大費周章尋找被告戊○○充當等情觀之，被
    告丙○○所辯實於常情相悖，無非圖卸之詞，自無足採信。
二、從而，本案事證已臻明確，被告犯行洵堪認定，自應依法論處。
三、核被告戊○○、丙○○詐取前揭自用小客車之行為，係犯刑法第三百三十九條第
    一項之詐欺取財罪，又被告戊○○、丙○○將動產擔保交易之標的物擅自移轉致
    生損害於債權人之行為，核係犯動產擔保交易法第三十八條之罪，被告戊○○、
    丙○○與「王小龍」（成年男子）間就上開犯行有犯意聯絡及行為分擔，應論以
    共同正犯（就動產擔保交易法第三十八條之罪名部分，雖被告丙○○與「王小龍
    」非動產擔保交易之債務人，惟渠等依刑法第三十一條第一項規定，仍應論以共
    同正犯－參照司法院大法官會議釋字第二二七號解釋理由書、最高法院八十四年
    台非字第一四○號刑事判決要旨）。又被告所犯上開二罪，有方法結果之牽連關
    係，應依刑法第五十五條之規定，從一較重之刑法第三百三十九條之詐欺取財罪
    論處（參照司法院〈８１〉廳刑一字第一三五二九號函），公訴人漏未敘及「王
    小龍」之共同犯行，尚有未洽，應予指明。查被告戊○○曾因違反麻醉藥品管理
    條例案件，經本院以八十二年度易第三八三八號刑事判決判處有期徒刑四月，於
    八十二年九月二十日判決確定，刑期起算日期為八十三年一月二日，指揮書執行
    完畢日期為同年四月二十九日，此有臺灣高等法院檢察署刑案紀錄簡覆表在卷可
    稽，其於五年內再犯有期徒刑以上本案之罪，應依刑法第四十七條之規定論以累
    犯，並依法加重其刑。爰審酌被告二人行為分擔之程度，犯罪動機、目的、手段
    、品行、智識程度、所生危害及犯罪後被告戊○○坦承犯行，多次與告訴人洽談
    賠償事宜，雖因細節問題終未能達成民事和解，惟其已見悔意；另被告丙○○則
    避重就輕，飾詞圖免刑責，始終未與告訴人商談賠償事宜，卻執應由「王小龍」
    出面處理為搪塞等一切情狀，各量處如主文所示之刑。
據上論斷，應依刑事訴訟法第二百九十九條第一項前段、動產擔保交易法第三十八條
，刑法第十一條前段、第二十八條、第三十一條第一項、刑法第三百三十九條第一項
、第五十五條、第四十七條、罰金罰鍰提高標準條例第一條前段，判決如主文。
本案經檢察官蔡宏展到庭執行職務。
中      華      民      國      八十九      年     九     月   二十七   日
                                      臺灣板橋地方法院刑事第五庭
                                          法  官  陳  鴻  清
右正本證明與原本無異
如不服本判決應於送達後十日內向本院提出上訴狀
                                          書記官  林  蔚  然
中      華      民      國      八十九      年     十     月     五     日
附錄本案論罪科刑法條全文：
動產擔保交易法第三十八條：
動產擔保交易之債務人，意圖不法利益，將標的物遷移﹑出賣﹑出質﹑移轉﹑抵押或
為其他處分，致生損害於債權人者，處三年以下有期徒刑﹑拘役或科或併科六千元以
下罰金。
刑法第三百三十九條：
意圖為自己或第三人不法之所有，以詐術使人將本人或第三人之物交付者，處五年以
下有期徒刑、拘役或科或併科一千元以下罰金。
以前項方法得財產上不法之利益或使第三人得之者，亦同。
前二項之未遂犯罰之。


司法院資訊處製作；財團法人民間司法改革基金會備份。
